【裁判字號】    99,抗,7
【裁判日期】    990630
【裁判案由】    聲明異議
【裁判全文】
臺灣嘉義地方法院民事裁定  99年度抗字第7號
抗  告  人
即  債務人  丙○○
代  理  人  侯清治律師
相  對  人
即  債權人  萬泰商業銀行股份有限公司
法定代理人  甲○○
代  理  人  乙○○
上列當事人間因消費者債務清理條例聲請更生事件，抗告人對於
98年12月31日本院98年度事聲字第76號裁定提起抗告，本院合議
庭裁定如下：
    主  文
原裁定廢棄。
相對人於原審之異議駁回。
    理  由
一、債務人前以不能清償債務情事，依消費者債務清理條例規定
    聲請辦理更生程序，經本院以97年度執消債更字第25號裁定
    准予開始更生。本院司法事務官進行更生程序後，債務人提
    出每月償還5,000元，共計清償8年96期，清償總金額為480,
    000 元。本院司法事務官以該更生方案應屬公允可行，予以
    認可。惟相對人提出異議，經原審以認可更生方案條件未臻
    公允，異議為有理由，將原裁定廢棄在案。抗告人不服，提
    起本件抗告。此據本院依職權調取97年度消債更字第145 號
    、98年度執消債更字第25號及98事聲第76號卷核閱屬實，合
    先敘明。
二、原裁定意旨略以：本院審酌原事務官處分係將債務人陳報於
    寒暑假未出車期間可自行籌措之生活必要費用，亦於債務人
    10 個 月之出車收入中加以扣除，等同減少債務人可供分配
    債權人受償之總金額，復參以債務人之工作性質，應可積極
    謀求兼職工作增加收入，作為每月預留金額或寒暑假期間生
    活必要費用之來源，藉以將債務人有出車之10個月收入扣除
    該10個月之必要支出後，所餘金額全數提出償還各債權人，
    對各債權人始屬公平允當。從而，原裁定所認可更生方案之
    條件，既未臻公允，異議意旨指摘原裁定不當，求予廢棄，
    為有理由等語。
三、抗告意旨略以：
(一)、抗告人前任職於草本一族事業有限公司時發生職業災害事故
    致生殘疾，又不幸於生活中遭逢連串事故，以致於經濟上發
    生困境，而有無法清償債務之情事。雖然如此，抗告人仍勉
    力謀職，終獲與新營汽車客運股份有限公司訂立承攬契約之
    機會，擔任學生專車駕駛工作。然抗告人除每日上、下午固
    定載送學生上下課之工作外，其餘時間抗告人原則上仍須於
    公司待命，以備隨時處理公司交代之臨時任務。此外抗告人
    亦須負責車輛之保養維護、固定時程之車輛清洗等工作，以
    取得相關獎金。是以抗告人之工作性質與工作時間觀之，平
    常日之工作時間實無兼職可能。
(二)、至於寒暑假期間，原則上抗告人雖僅有數日之派車行程，然
    派車行程亦非抗告人可隨意調整或安排，而係由公司配合學
    校指定日期安排，抗告人於時間上受該日期拘束而非自由之
    身。且現社會不景氣，工作機會僧多粥少，且抗告人已50餘
    歲，並非年輕，抗告人雖有心找工作，但無法掌握兼職工作
    時程，該等「不確定之兼職工作收入」，實不應納入更生方
    案之具體償債金額考量範圍。
(三)、綜上，抗告人每月除撙節開支外，並主動延長還款期限至8
    年，有十足誠意並已盡最大能力來還款，所為認可之裁定，
    實無任何不公允之處。並聲明：1.原裁定廢棄。2.上廢棄部
    分，聲請人之異議駁回。3.抗告及原異議程序費用均由聲請
    人負擔。
四、按債務人有薪資、執行業務所得或其他固定收入，法院認更
    生方案之條件公允者，得不經債權人會議可決，逕依債務人
    之聲請或依職權以裁定認可更生方案；法院為認可之裁定時
    ，因更生方案履行之必要，對於債務人在未依更生條件全部
    履行完畢前之生活程度，得為相當之限制，消費者債務清理
    條例第64條第1項、第62條第2項分別定有明文。申言之，消
    費者債務清理條例之目的，除保障債權人集團性滿足之最大
    化及公平化外，並為賦與債務人重建復甦其經濟生活之機會
    ，故消費者債務清理程序制度之構築首需強調生活再建及破
    綻預防，提高債務人工作意願並改善其生活習慣，使能重新
    出發，從而保障其生存權，並促進其義務遂行能力，儘可能
    永續性回覆信用。而更生方案之條件是否公允，則須斟酌債
    務人之收入、積欠債務之緣由、生活支出、債務人清償總額
    是否已達債權總額相當成數，債權人受償金額不致過低等，
    俾使債權人獲得較高之清償額數，且債務人復得謀求經濟生
    活之更生機會。經查：
(一)、抗告人是否具有固定收入：
  1.抗告人目前與新營汽車客運股份有限公司訂立承攬契約，擔
    任學生專車駕駛工作，薪資計算方式為每車次340 元，早晚
    各乙次，每日680元(340元×2＝680)，一個月上課日數約為
    22天至23天，則除寒暑假外，每月約14,960 元至15 ,640元
    (680元×22天＝14,960元、680元×23天＝15,640元)，再加
    計全勤獎金3,000 元，並由新營汽車客運股份有限公司代扣
    保險費850 元，每月收入約17,110元至17,790元，此經抗告
    人於原審以98年10月15日民事陳報狀陳報在案，並有承攬合
    約書影本、新營汽車客運股份有限公司98年9 月份承攬工資
    明細表影本、債務人彰化銀行活期儲蓄存款存摺影本於原審
    卷內可為憑徵，堪信屬實。
  2.惟查，寒暑假期間，因學生並未上課，抗告人無從駕駛學生
    專車接送學生上下課，其收入亦受影響，但暑假有暑期輔導
    可爭取出車，加上每月節省開支預留之金額，可應付寒暑假
    期間短少之1.5 至2 個月的收入，此有抗告人98年11月10日
    民事陳報狀在卷足憑。經前計算，抗告人每月收入約為14,2
    58元至15,566元不等（17,110元×10月÷12≒14,258元；17
    ,110元×10.5月÷12≒14,971元；17,790元×10月÷12＝14
    ,825元；17,790元×10.5月÷12≒15,566元），是債務人每
    月具固定薪資收入為14,258元至15,566元不等，可堪認定。
(二)、債務人提出之更生方案是否公允：
    經查，系爭更生方案經本院司法事務官認屬公允可行，予以
    認可，除相對人聲明異議外，其餘債權人均無意見，已如前
    述。另相對人於本院99年5 月31訊問期日陳稱：「（法官問
    ：對於本件有何意見？）公司同意每月五千元，八年九十六
    期。」、「（法官問：是否同意事務官所認可之更生方案？
    」是的。」（見99年5月31日訊問筆錄第1頁）。是抗告人之
    全體普通債權人就系爭更生方案均未表反對意思，堪認業已
    衡平保障債權人之權益。又系爭方案清償總金額480,000 元
    ，債務總清償成數為36.60 ％，堪認清償總額已達債權總額
    相當成數，相對人受償金額亦不致過低。況如系爭更生方案
    不予認可，依本條例規定唯有開始進行清算，抗告人名下無
    任何財產，未具清算實益，反易致使相對人一無所得，對抗
    告人同為不利尤甚，適有害於相對人債權之保障與本條例為
    重建抗告人經濟生活之立法目的。本院衡酌前情，認系爭更
    生方案公允、適當且可行。
(三)、至於原裁定認抗告人應於上下學出車外時間及寒暑假間兼職
    增加收入，系爭更生方案始謂公平云云。經查，證人即新營
    汽車客運股份有限公司人事承辦員郭群英於本院99年3 月29
    訊問期日證稱：「（法官問：抗告人在你們新營客運工作？
    ）是的，他擔任駕駛人，他平常工作負責開車。」、「（法
    官問：有無限定只有開學生的專車？）沒有。」、「（法官
    問：寒暑假期間？）就是學校有返校日的時候才出車。」、
    「（法官問：平常抗告人早上開了一趟後，直到下午跑另一
    趟，期間抗告人做什麼？）平常要整理車子，車子如果有毛
    病，他要去保養廠維修，其他時間他自由安排。」、「（法
    官問：有沒有時間可以兼差？）有可能可以兼差，但不能影
    響公司出車。」、「（法官問：你們公司沒有硬性規定他留
    在公司裡面？）是的，只要他完成整理車輛、保養的工作，
    其他時間他可以自由利用。」、「（法官問：寒暑假有沒有
    學生可以載時？）抗告人也可以自由利用，頂多就是寒暑假
    輔導期間，其餘時間他都可以自由利用。」準此，抗告人所
    任職之新營客運雖未禁止抗告人業外兼職，惟需配合於出車
    時間外整理、保養、維修所駕駛之汽車；另寒暑假期間於學
    生返校日、輔導期間需配合發車，其餘時間雖可自由利用，
    但不能影響公司出車。是抗告人工時零散、片段、隨機，復
    須配合公司車輛調派，難有自主運用時間，則是否能另覓固
    定兼職工作，非無疑問。又相對人於本件抗告程序改稱同意
    系爭更生方案，已如前述。抗告人既未必能業外兼職、增加
    收入，尚難據此否定兩造均同意之系爭更生方案，遽認該方
    案為非屬公平允當。綜合考量上情，本院認抗告人未於業外
    時間兼職增加收入，尚無違更生方案之公平性。
五、綜上所述，本件抗告人確有薪資固定收入，所提更生方案條
    件公允，且亦無同條例第63 條、第64條第2項所定不應認可
    之消極事由存在，揆諸消費者債務清理條例之立法目的，為
    保障債權人公平受償，並謀求消費者經濟生活之更生，則本
    件更生方案自應予認可。抗告人指摘原裁定不當，求予廢棄
    ，為有理由，爰裁定如主文所示。
六、據上論結，本件抗告為有理由，依消費者債務清理條例第15
    條、民事訴訟法第492條，裁定如主文。
中    華    民    國    99    年    6     月    30    日
              民事第二庭審判長法  官  曾文欣
                              法  官  柯月美
                              法  官  陳思睿
上列正本與原本無異。
本裁定不得再抗告。
中    華    民    國    99    年    6     月    30    日
                              書記官  李彩娥

司法院資訊處製作；財團法人民間司法改革基金會備份。
